臺灣屏東地方法院刑事判決
110年度交訴字第127號
公  訴  人  臺灣屏東地方檢察署檢察官
被      告  余世輝


上列被告因過失致死案件，經檢察官提起公訴（109年度偵字第2
336號），本院判決如下：
    主  文
余世輝犯過失致人於死罪，處有期徒刑壹年。
    事  實
一、余世輝於民國108年12月20日上午9時4分許，駕駛車牌號碼00
    -0000號自用小客貨車，沿屏東縣九如鄉九如路1段由南往北
    行駛，行至接近九如路1段16號之加油站時，其明知汽車於
    快慢車道間變換車道時，應讓直行車先行，並注意安全距離
    ，而依當時天候雨，日間自然光線，視距良好，並無不能注
    意之情事，竟仍疏於注意，貿然自快車道右轉入加油站，適
    李玉萍騎乘車牌號碼000-0000號普通重型機車在余世輝之同向
    右後方慢車道駛至，亦疏未注意行車應遵守速限，不得超速
    ，貿然超速行駛於慢車道，李玉萍見狀因天雨路滑煞停不及
    而人車倒地並撞擊路邊護欄，致受有第五頸椎骨折之傷害，
    經送醫救治，並迭經轉送他院觀察，仍於109年3月3日13時3
    9分許，因車禍傷及頸椎而須長期插管致頸部氣管嚴重狹窄
    ，在長庚醫療財團法人高雄長庚紀念醫院死亡。嗣經警方調
    閱現場監視錄影畫面，始循線查獲上情。
三、案經李玉萍之胞姊李紫君及其父李封知委由林湘絢律師訴由
    屏東縣政府警察局里港分局報告臺灣屏東地方檢察署檢察官
    偵查起訴。
    理  由
一、按被告以外之人於審判外之陳述，雖不符刑事訴訟法第159
    條之1 至之4 等規定，惟經當事人於審判程序同意作為證據
    ，法院審酌該言詞或書面陳述作成時之情況，認為適當者，
    亦得為證據，刑事訴訟法第159 條之5 第1 項定有明文。查
    本判決所引用具傳聞性質之證據，檢察官、被告余世輝，於
    本院審理中均表示同意有證據能力（見本院卷第52、174 、
    283 頁），本院審酌上開證據資料作成時之情況，並無任何
    違法取證之不適當情形，且對於被告涉案之事實具有相當之
    關聯性，依刑事訴訟法第159 條之5 第1 項規定，認均具有
    證據能力。
二、訊據被告固坦承於前述時間、地點，駕駛上開自用小客貨車
    ，行至接近九如路1 段16號之加油站，右轉入加油站等情。
    惟其矢口否認有何致人於死犯行，並辯稱：我沒有錯，她在
    路邊在我後面10多公尺。那時我聽到很大聲，她騎車騎很快
    撞到護欄。我在快車道我有打方向燈，我前面還有一輛車右
    轉加油，我要等他進去我才能進去云云（見本院卷第282 頁
    頁）。惟查：
㈠、按汽車在同向二車道以上之道路（車道數計算，不含車種專
    用車道、機車優先道及慢車道），除應依標誌或標線之指示
    行駛外，並應遵守下列規定：六、變換車道時，應讓直行車
    先行，並注意安全距離。道路交通安全規則第98條第1項第6
    款定有明文。查上開九如路1段由南往北道路屬二車道以上
    之道路，有道路交通事故現場圖及現場照片（見警卷第21頁
    、43至45頁），且被告於警詢時陳稱：我當時駕駛D6-2637
    號自小客貨車於九如路段（南往北）方向直行，在九如路1
    段上看到前方有加油站，我便打右轉燈欲進去加油，剛打方
    向燈預備要轉進去的時候，就聽到後方有重機車摔車的聲音
    ，我與對方沒有發生碰撞，所以想說不是我的關係造成，所
    以就進去加油，沒有下車查看等語（見警卷第9頁），被害
    人李玉萍於警詢時陳稱：我當時騎乘車牌號碼000-0000號重
    機車於九如路1段（南往北）方向直行，快到中油加油站時
    ，突然有輛廂型車在我前方右轉進入加油站，我當下立即煞
    車，結果摔車，那名廂型車是右轉後才打方向燈，車子已經
    行駛慢車道，駛過慢車道才打方向燈等語（見警卷第14頁）
    ，目擊證人羅宗祥於警詢時證稱：於108年12月20日09時許
    ，我當時駕駛5229-V5 號自小貨車於九如路一段（南往北）
    方向直行，快到台灣中油九如東寧站（屏東縣○○鄉○○路○段0
    0號）時，我聽到「碰」一聲，接著就看到重機車騎士倒在
    地上，而在重機車騎士前方有台右轉之廂型車慢下來要轉進
    加油站等語（見警卷第17、18頁）；於偵查中證述：（問：
    摩托車為什麼會倒地？）我無法確定，我是聽到聲音才轉頭
    ，轉頭時就看到摩托車倒地了；（問：前面那台箱型車（車
    號00-0000)你當時有看到？）我當時前面還有一台大貨車，
    轉進去加油站的是箱型車；（問：你看到箱型車時，箱型車
    在哪裡？）已經快進到加油站了等語（見偵卷第25頁）。依
    被告、被害人及目擊證人之上開陳述，可知被害人確係因被
    告所駕駛之車輛右轉彎進入其所行駛之機車道，致其緊急煞
    車而摔車無訛。則被告抗辯：被害人摔車時，其尚未轉彎云
    云，不足採信。
㈡、又被害人於警詢時陳稱：我看到廂型車要轉進加油站時，與
    我距離不到15公尺等語（見警卷第14頁），被告亦於本院審
    理中陳稱：當時我是在快車道，對方在路邊的護欄自己撞到
    護欄，在我車後面十五公尺等語（見本院卷第176頁）。準
    此，被告在被害人左前方右轉彎時，兩者間之距離應不超過
    15公尺。而被害人倘以該路段之規定速限時速40公里行駛，
    依據交通部於66年5 月6 日交路（66）字第03984 號函所附
    之「汽車煞車距離、行車速度及道路摩擦係數對照表」，駕
    駛人之一般平均反應力，為4 分之3 秒，是車輛時速40公里
    每秒行駛距離為11.11 公尺，其所需要的反應距離為8.33公
    尺；且於瀝青（即柏油）潮濕之路面情況下，時速40公里之
    車輛煞車距離為8.8-10.5公尺。則以本件路況屬柏油、潮濕
    之路面，有道路交通事故調查報告表㈠可佐（見警卷第23 頁
    ），被害人於被告駛入其車道時，於其發現時起至可做出適
    當反應而採取煞車措施至機車完全煞停時為止，在本案路況
    下，其所需要之距離應至為17.13-19.3 公尺（即8.33公尺
    之反應距離，加計8.8公尺或10.5公尺之煞車距離）；承上
    開說明，縱被害人係以速限每小時40公里速度行駛，惟被告
    轉彎駛入被害人所行駛之車道前方時，被害人倘不予以閃避
    ，已無可避免其撞擊被告車輛，則被告右轉彎駛入被害人行
    駛之機車道之行為，與被害人為避免撞擊被告之車輛，而緊
    急煞車打滑摔倒在地，並撞擊路邊護欄，致受有第五頸椎骨
    折之傷害間，顯有因果關係存在。
㈢、觀諸交通部公路總局車輛行車事故鑑定覆議會（下稱行車鑑
    定會）109年8 月12日路覆字第1090090261號函覆意見：余
    世輝駕駛自用小客貨，往右變換車道欲右轉彎，未讓直行車
    先行，並注意安全距離，為肇事主因等語（見偵卷第217頁
    ），亦同本院上開之意見。則被告辯稱：其無過失云云，並
    不可採。
㈣、復經本院送請長庚醫療財團法人高雄長庚紀念醫院（以下簡
    稱長庚醫院），被害人經貴院診療之死亡原因為「氣管狹窄
    」，是否有相當理由可認定係因車禍發生後之後續治療，如
    反覆插管所致，該院鑑定意見略以：發生氣管狹窄的原因包
    含結；締組織疾等慢性肺部炎症、胸部鈍挫傷、氣管重建手
    術或氣管內管與氣切套管等長期插管治療引發之創傷、甲狀
    腺、食道與縱腸腔惡性腫瘤侵犯等等；本件被害人108年12
    月20日發生車禍後經頭頸部電腦斷層檢查，並未見氣管狹窄
    或損傷之跡象，並因病接受置放氣管內管術，以輔助呼吸，
    嗣109年（下同）1月1日11時05分拔除氣管內管，惟發生右
    肺呼吸音下降及低血氧再於當日18時50分置放氣管內管，後
    於1月13日移除氣管內管，並於2月7日轉至民眾醫院接受復
    健治療。2月21日被害人發生咳痰困難、呼吸短促等現象轉
    至本院急診、住院，經胸腔及氣管電腦斷層檢查後診斷為1.
    第7頸椎至第1胸椎高度間頸部氣管有嚴重狹窄，最寬僅有0.
    2至0.2公分、2.左下肺擴張不全及左下肺氣管阻塞，疑痰塊
    阻塞，雖經治療，惟病情持續惡化於3月3日死亡；依病人上
    述病情變化，倘期間無其他意外發生，可能無法排除其氣管
    狹窄與車禍傷害需接受插管之處置有關等節，有長庚醫院11
    0 年7 月19日長庚院高字第1100750325號函暨所附李玉萍鑑
    定意見書在卷可參（見本院卷第123、124頁）。又被害人於
    本案事故後急診至死亡前，均在醫院住院或轉院，有義大醫
    院診斷證明書、民眾醫院乙種診斷證明書、寶建醫院診斷證
    明書、長庚醫院109年8月31日長庚院高字第1090850446號函
    在卷可憑（見偵卷第117、121、173、209頁），復查無被害
    人於住院或轉院期間有其他意外發生。準此，被告右轉彎時
    ，未禮讓右後方之被害人直行通過，造成被害人緊急煞車而
    摔倒在地，並撞擊路邊護欄，致受有第五頸椎骨折之傷害，
    經送醫救治，並迭經轉送他院觀察，仍於109年3月3日13時3
    9分許，因車禍傷及頸椎而須長期插管致頸部氣管嚴重狹窄
    ，在長庚醫療財團法人高雄長庚紀念醫院死亡等情，堪予認
    定。從而，被告之過失行為與被害人之死亡結果間，顯具有
    相當因果關係，殆無疑義，自應負過失致死之責。
三、綜上所述，本件事證明確，被告上開過失致死之犯行，堪以
    認定，應予依法論科。
四、論罪科刑：
㈠、核被告所為，係犯刑法第276 條之過失致人於死罪。又被害
    人因被告之過失行為，受有第五頸椎骨折之傷勢，後續仍因
    該傷勢而須長期插管等節，已如上述，基此，被害人上開長
    期插管雖非直接造成其死亡之原因，惟因此造成被害人頸部
    氣管嚴重狹窄而死亡之機會，應有關聯性等情，業如前述。
    則起訴意旨認被告係犯刑法第284條前段之過失傷害罪，容
    有未洽，惟因二者基本社會事實同一，且經本院當庭告知被
    告涉犯之所有罪名及法條包含刑法第271條第1項過失致死罪
    及同法第284條後段過失致重傷罪（見本院卷第281頁），無
    礙於被告防禦權之行使，爰依法變更起訴法條。
㈡、爰以行為人之責任為基礎，審酌被告駕駛上開自用小客貨車
    ，行經本案事故路口欲右轉進加油站時，竟未禮讓被害人之
    直行車先行，並注意安全距離，即貿然右轉，導致本件車禍
    發生，被害人因車禍而死亡，被告所為造成無可挽救之遺憾
    ，並使被害人家屬痛失至親、天人永隔，被告所為應予非難
    。且被告犯罪後仍矢口否認犯行，亦未與被害人家屬達成和
    解，賠償其等所受之損失，犯後態度不佳。佐以告訴代理人
    亦陳稱：請求從重量刑等語（見本院卷第229 頁），及考量
    被害人有超速【被害人於警詢中自陳：行車速率大概50左右
    等語（見警卷第15頁）】之情、被告為肇事主因與被害人為
    肇事次因之過失程度，暨被告自稱高中畢業。從事水電，我
    一人獨居，自己賺自己花之家庭生活狀況（見本院卷第288 
    頁）等一切情狀，量處如主文所示之刑。
據上論斷，應依刑事訴訟法第299 條第1 項前段、第300條，判
決如主文。
本案經檢察官廖維中提起公訴，檢察官吳政洋到庭執行職務。
中　　華　　民　　國　 111　　年　　2 　　月　　21　　日
　　　　　　　　　刑事第五庭  審判長法  官  林鈴淑
                                    法  官  沈婷勻
                                    法  官  程耀樑
以上正本證明與原本無異。
如不服本判決應於收受判決後20日內向本院提出上訴書狀，並應敘述具體理由；其未敘述上訴理由者，應於上訴期間屆滿後20日內向本院補提理由書（均須按他造當事人之人數附繕本）「切勿逕送上級法院」。　　　　　　　　　　　　　　　　　　　 
中　　華　　民　　國　　111 　年　　2 　　月　　22　　日
                                    書記官　沈君融
附錄本判決論罪科刑法條
刑法第276條
因過失致人於死者，處5 年以下有期徒刑、拘役或50萬元以下罰
金。